【裁判字號】    92,上易,662
【裁判日期】    921224
【裁判案由】    竊盜
【裁判全文】
臺灣高等法院臺南分院刑事判決          九十二年度上易字第六六二號        Ｇ
      上  訴  人
      即  被  告  丙  ○  ○
右上訴人即被告因竊盜案件，不服臺灣雲林地方法院九十二年度易字第二一四號中華
民國九十二年六月十二日第一審判決（起訴案號：臺灣雲林地方法院檢察署九十二年
度偵字第一二０六號），提起上訴，本院判決如左：
      主      文
原判決撤銷。
丙○○竊盜未遂，處有期徒刑柒月。
      事      實
一、丙○○曾有妨害兵役、竊盜、妨害風化、懲治盜匪條例等前科紀錄。因懲治盜匪
    條例及妨害兵役等案件，經法院合併定執行刑十三年二月確定，目前假釋中。詎
    丙○○仍不知悔改，竟意圖為自己不法之所有，於民國（下同）九十二年三月八
    日凌晨二時二十分許，將其所駕駛之車號ＰＯ－二九八九號自用小客車，停放在
    乙○○位於在雲林縣崙背鄉○○村○○路六十號牛場大門電動柵門前，再翻越該
    電動柵門（尚非係屬隔絕防閑、遮風蔽雨如窗戶之安全設備），進入上開牛場內
    牛舍，著手打開乙○○所有停放該處牛舍內之割草機、攪拌機、堆高機（俗稱山
    貓）鎖頭開關，並將割草機、攪拌機由牧場牛舍內，移至牛舍西側空地的走道，
    尚未得逞之際，適為乙○○發現，呼應村民廖國強、廖國雄、廖國安合力圍捕，
    丙○○即穿越該牛舍圍欄躲藏於該牛場牛舍西側乙○○承租種植牧草（草高約一
    百六十至一百七十公分；面積近四分地）草地，嗣再穿越該牧草地，橫越西方稻
    田，竄逃出該處產業道路時，為上開村民捕獲。
二、案經乙○○訴由雲林縣警察局西螺分局報告臺灣雲林地方法院檢察署檢察官偵查
    起訴。
      理      由
一、訊據上訴人即被告丙○○（下稱被告）固於原審審理時及本院調查時坦承於右開
    時、地，有駕駛上開ＰＯ－二九八九號自用小客車停放在乙○○之牛場大門電動
    柵門前，及嗣後在該處產業道路時遭村民圍捕之事實，惟矢口否認有本件竊盜犯
    行，辯稱：當日係因為其與女友甲○○吵架，心情不好，要找朋友，迷路才行經
    該處。他沒有翻越該電動柵門而進入牛場，也沒有破壞停在該處之割草機、堆高
    機之鎖頭開關云云。
二、惟查：
（一）右揭事實，業據告訴人乙○○於警偵訊、原審審理中及本院審理時指訴被告翻
      越鐵門欄柵進入牛場內牛舍行竊，駕開擋住「山貓」出路前之割草機、攪拌機
      至牛舍西側空地走道後，正擬駕走「山貓」，為巡邏、埋伏之告訴人圍捕而未
      遂等情綦詳（見偵卷第二九頁、第三０頁、原審卷第四三頁反面至四六頁反面
      、本院九十二年十二月一日勘驗筆錄暨現場圖、同年月十日審判筆錄第三頁）
      ，並有當晚當場圍捕被告之證人廖國強、廖國安分別於偵查、原審審理中證述
      為逮捕竊賊而在牛場外埋伏擋住去路，以方便警方圍捕竊賊，當晚被告適開車
      停在告訴人牛場鐵門欄柵外面，進入牛舍行竊後，經人發覺後又從牛舍內跨越
      西側鐵欄杆逃逸，逃至牛場外牧草農地內躲藏，經人尋找後被告最後才走出外
      面等情，與告訴人所訴互相印證大致相符（以上見偵卷第三二頁、原審卷第四
      七頁至五一頁、第五六頁反面至五七頁）。事證已明。
（二）被告雖辯稱係因為與女友吵架後，心情不好，才想到雲林縣元長鄉找朋友，因
      為迷路，才開到雲林縣西容村民安路乙○○牛場處云云。然查被告原於偵查中
      係供述伊要去元長鄉找一個朋友，但經原審質問何姓名、住址時，被告卻回答
      其不知道（見偵查卷第三四頁）。嗣於原審改口辯稱：伊因與女友吵架，迷路
      才去那邊散心云云。已有編造砌詞卸責之嫌，且因心情不好，自彰化縣二林鎮
      遠至雲林崙背，竟不避人嫌黑夜潛至氣味不佳之牛場（含牛舍）暨牛場旁牧草
      區散心（見原審卷第五三、五四頁），亦與常情有違。況上開牛場及其旁之牧
      草區非大，僅一般養牛及種植牧草場所而已，並非適合一般供作休閒之處所，
      況牛場大門前馬路，僅寬四米，來往車輛不易迴轉，有檢察官及原審本院九十
      二年十二月一日現場勘驗筆錄暨現場圖附卷可稽（並參偵查卷第四二頁、第四
      三頁）。一般人倘非工作所需，應無進入該養牛場所之必要，是被告前開辯解
      ，不足採信。
（三）又證人甲○○於偵查中已明確證稱：於九十二年三月七日晚上十一時許，有與
      被告吵架，之後被告去那裏，她不知情（見偵查卷第四七頁）。證人甲○○所
      述與被告吵架縱然屬實，惟未知被告其後行為，與待證事實之竊盜犯行間，欠
      缺關聯性，無從資為有利被告之證據。
（四）按「刑法第三百二十一條第一項第二款所謂「其他安全設備」，係指具有隔絕
      防閑作用，並固定於土地上之建築物或工作物之安全設備而言。而汽車為屬動
      產之一種，雖其車窗兼具有防閑功能，惟其與上揭竊盜罪之加重條件所指之安
      全設備含義尚屬有間，若將汽車車窗毀壞竊取車內之物，除該毀壞車窗之行為
      另涉犯他項罪名外，殊難遽以毀壞其他安全設備之加重竊盜罪名相繩。」；「
      刑法第三百二十一條第一項第二款所謂「其他安全設備」，係指除門扇牆垣以
      外，依通常觀念足認為防盜之一切設備而言。例如屋頂之天窗（或窗戶），雖
      供採光而設，如為構成屋頂之一部分，仍兼具隔絕防閑作用，如毀損天窗玻璃
      入內行竊，應為毀越其他安全設備竊盜罪。」（最高法院八十五年度台非字第
      三一三號、七十八年度台上字第四四一八號、九十一年度台上字第四三五四號
      判決參照）。是所謂「其他安全設備」，應係具有隔絕防閑作用，並固定於土
      地上之建築物或工作物之安全設備而言。本件告訴人之牛場大門、或欄柵或上
      無加蓋之屋頂、或間隔甚大，可以輕易越入，有警訊筆錄所附之相片、及被害
      人乙○○於本院審理時之證詞可據。尚無隔絕防閑作用，難謂符合刑法第三百
      二十一條第一項第二款所謂「其他安全設備」，自難遽依該條對被告論罪科刑
      ，而僅得論科以普通竊盜之罪。
（五）綜上所述，被告上開所為辯解，無非事後畏罪卸責之詞，並無可取。本件事證
      已臻明確，被告之犯行洵堪認定，應予依法論科。
三、核被告所為，係犯刑法第三百二十條第三項、第一項之普通竊盜未遂罪。公訴人
    誤為同法第三百二十一條第二項、第一項第二款（起訴書誤植為第三款）之踰越
    安全設備未遂罪，尚有未洽，惟其基本社會事實仍屬相同，本院仍應予審理，並
    變更起訴法條。又被告所犯前開竊盜罪，雖已著手竊盜行為之實施，惟所竊財物
    尚未置於被告實力支配下，其犯罪尚屬未遂，爰依刑法第二十六條前段之規定，
    按既遂犯之刑度減輕其刑。
四、原審以被告事證已臻明確，因予論罪科刑，固非無見，惟查本件被告既非毀越門
    扇、牆垣或其他安全設備，已如上述，公訴人誤認係踰越「安全設備」之加重竊
    盜罪，已有未洽，詎原判決亦認被告係觸犯踰越「安全設備」之加重竊盜罪，尚
    有未洽，無從維持，又被告上訴於本院否認犯罪指摘原判決不當，雖不足採，惟
    原判決既有可議，自應由本院將原判決撤銷改判。爰併審酌被告有多次前科紀錄
    ，素行不佳，尚在假釋中，有本院被告全國前案紀錄表可稽，暨被告犯本罪之動
    機、目的、手段、所生危害（尚屬未遂），及其犯罪後否認犯行、態度不佳等一
    切情狀，量處如主文所示之刑，以資懲儆。
五、被告經合法傳喚，無正當理由於本院審理時不到庭，不待其陳述逕行判決。
據上論斷，應依刑事訴訟法第三百六十九條第一項前段、第三百六十四條、第三百條
、第三百七十一條、第二百九十九條第一項前段，刑法第三百二十條第三項、第一項
、第二十六條前段、罰金罰鍰提高標準條例第一條前段，判決如主文。
本案經檢察官曾銘芳到庭執行職務。
中    華    民    國      九十二      年      十二      月      二十四  日
                                  臺灣高等法院臺南分院刑事第二庭
                                      審判長法官  黃    崑    宗
                                            法官  葉    居    正
                                            法官  莊    俊    華
右正本證明與原本無異。
不得上訴。
                                      法院書記官  廖    明    娟
中    華    民    國      九十二      年      十二      月     二十六   日
附錄：本件論罪科刑法條
刑法第三百二十條：
意圖為自己或第三人不法之所有，而竊取他人之動產者，為竊盜罪，處五年以下有期
徒刑、拘役或五百元以下罰金。
意圖為自己或第三人不法之利益，而竊佔他人之不動產者，依前項之規定處斷。
前二項之未遂犯罰之。


司法院資訊處製作；財團法人民間司法改革基金會備份。
